【裁判字號】    98,審易,54
【裁判日期】    980825
【裁判案由】    竊盜
【裁判全文】
臺灣臺東地方法院刑事判決              98年度審易字第54號
公  訴  人  臺灣臺東地方法院檢察署檢察官
被      告  甲○○  原名「張.
上列被告因竊盜案件，經檢察官追加起訴（98年度偵字第1119號
），本院依簡式審判程序審理判決如下：
    主    文
甲○○於夜間侵入住宅竊盜，累犯，處有期徒刑捌月。
    犯罪事實
一、甲○○（原名「張永和」，民國84年2月15日更名）前於95
    年間因竊盜案件，經本院以95年度易字第256號判處有期徒
    刑10月確定，復經本院以96年度聲減字第235號裁定，依中
    華民國九十六年罪犯減刑條例減為有期徒刑5月確定，於96
    年8月14日縮短刑期執行完畢。詎仍不知悔改，基於意圖為
    自己不法所有之犯意，於98年6月19日晚間7時30分許，利用
    丙○○位於臺東縣臺東市○○路147號之住處大門未上鎖，
    未經同意即進入上開住處之客廳，徒手竊取丙○○所有之皮
    夾1只（內有新臺幣110元、回數票6張、國民身分證1張、駕
    駛執照2張、健保卡1張、信用卡1張、提款卡2張及機車行照
    1張等財物），得手後正欲離去時，為丙○○之弟傅彥陞當
    場發現，甲○○立刻逃離現場，傅彥陞則緊追至臺東縣臺東
    市○○路138號前，兩人發生拉扯、扭打，甲○○隨即為傅
    彥陞壓制在地，經據報趕抵現場處理之員警當場逮捕，而查
    悉上情。
二、案經臺東縣警察局臺東分局報告臺灣臺東地方法院檢察署檢
    察官偵查起訴。
    理    由
一、據以論罪之證據名稱：
（一）被告甲○○於警詢、檢察官偵訊、本院準備程序及審理時
      之自白。
（二）證人即被害人丙○○於警詢中之證詞；證人傅彥陞於警詢
      中之證述。
（三）刑案現場圖1紙，贓物認領保管單1紙及刑案現場照片10張
      。
（四）上開證據均互核相符，被告之任意性自白與事實相符，堪
      以採信。被告前揭犯行，事證明確，應依法論科。
二、論罪與科刑：
    核被告甲○○所為，係犯刑法第321條第1項第1款之於夜間
    侵入住宅竊盜罪。按刑法第329條準強盜罪之規定，將竊盜
    或搶奪之行為人為防護贓物、脫免逮捕或湮滅罪證而當場施
    強暴、脅迫之行為，視為施強暴、脅迫使人不能抗拒而取走
    財物之強盜行為，乃因準強盜罪之取財行為與施強暴、脅迫
    行為之因果順序，雖與強盜罪相反，卻有時空之緊密連接關
    係，以致竊盜或搶奪故意與施強暴、脅迫之故意，並非截然
    可分，而得以視為一複合之單一故意，亦即可認為此等行為
    人之主觀不法與強盜行為人之主觀不法幾無差異；復因取財
    行為與強暴、脅迫行為之因果順序縱使倒置，客觀上對於被
    害人或第三人所造成財產法益與人身法益之損害卻無二致，
    而具有得予以相同評價之客觀不法。故擬制為強盜行為之準
    強盜罪構成要件行為，雖未如刑法第328條強盜罪之規定，
    將實施強暴、脅迫所導致被害人或第三人不能抗拒之要件予
    以明文規定，惟必於竊盜或搶奪之際，當場實施之強暴、脅
    迫行為，已達使人難以抗拒之程度，其行為之客觀不法，方
    與強盜行為之客觀不法相當，而得與強盜罪同其法定刑。是
    以倘於竊盜之際，僅當場虛張聲勢或與被害人有短暫輕微肢
    體衝突之情形，因行為人對於被害人人身法益侵害之程度甚
    微，要難率以強盜罪之重罰論擬（司法院大法官會議釋字第
    630號解釋理由參照）。查被告於行竊得手後，雖因被害人
    之弟傅彥陞察覺後隨即追捕被告，被告因而與傅彥陞有短暫
    肢體之拉扯、扭打，被告並遭傅彥陞壓制在地，有證人傅彥
    陞於警詢時之證述可參，則被告所為顯然未達致使傅彥陞難
    以抗拒之程度，難認有當場對傅彥陞施強暴、脅迫之情形，
    揆諸上開說明，尚難認已該當刑法第329條準強盜罪之構成
    要件，特此說明。又被告有如犯罪事實欄所載論罪科刑及執
    行情形，有臺灣高等法院被告前案紀錄表1份在卷可查，其
    於有期徒刑執行完畢後，5年以內故意再犯上開竊盜犯行，
    為累犯，應依刑法第47條第1項規定，加重其刑。爰審酌被
    告尚值盛壯之年，不知努力工作以獲取正當報酬，反以夜間
    侵入住宅之方式，恣意竊取他人財物，影響社會治安甚鉅，
    暨被告犯後坦承犯行之犯後態度，其智識程度、生活狀況及
    竊盜之動機、目的、手段、被害人所受損害等一切情狀，量
    處如主文所示之刑。
三、應適用之法條：
    依刑事訴訟法第273條之1第1項、第299條第1項前段、第310
    條之2、第454條，刑法第321條第1項第1款、第47條第1項，
    判決如主文。
本案經檢察官乙○○到庭執行職務
中    華    民    國    98    年    8     月    25    日
                  刑事第二庭  法  官  盧亨龍
以上正本證明與原本無異。
如不服本判決應於收受送達後10日內向本院提出上訴書狀，並應
敘述具體理由；其未敘述上訴理由者，應於上訴期間屆滿後20日
內向本院補提理由書（均須按他造當事人之人數附繕本）。「切
勿逕送上級法院」。告訴人或被害人對於本判決如有不服，請書
具不服之理由狀，請求檢察官上訴者，其上訴期間之計算係以檢
察官收受判決正本之日期為準。
                              書記官  石佳琪
中    華    民    國    98    年    8     月    26    日
附錄本案論罪科刑法條全文：
刑法第321條
犯竊盜罪而有左列情形之一者，處6月以上、5年以下有期徒刑：
一  於夜間侵入住宅或有人居住之建築物、船艦或隱匿其內而犯
    之者。
二  毀越門扇、牆垣或其他安全設備而犯之者。
三  攜帶兇器而犯之者。
四  結夥三人以上而犯之者。
五  乘火災、水災或其他災害之際而犯之者。
六  在車站或埠頭而犯之者。
前項之未遂犯罰之。


司法院資訊處製作；財團法人民間司法改革基金會備份。
